【裁判字號】    99,台抗,462
【裁判日期】    990603
【裁判案由】    違反毒品危害防制條例聲請具保停止羈押
【裁判全文】
最高法院刑事裁定              九十九年度台抗字第四六二號
抗 告 人
即聲請人  賴鴻鳴律師
          黃俊達律師
          蘇文斌律師
被    告  鄭家承
上列抗告人等因被告違反毒品危害防制條例案件，不服台灣高等
法院台南分院中華民國九十九年四月三十日駁回聲請具保停止羈
押之裁定 (九十九年度聲字第二九○號），提起抗告，本院裁定
如下：
    主  文
抗告駁回。
    理  由
本件原裁定以：被告鄭家承因違反毒品危害防制條例案件，前經
原審法院法官訊問後，認為犯罪嫌疑重大，而有刑事訴訟法第一
百零一條第一項第三款情形，非予羈押，顯難進行審判或執行，
於民國九十八年八月二十五日執行羈押（其後曾經延長羈押及檢
察官借提執行有期徒刑八月後還押）。抗告人等即被告在原審之
選任辯護人，聲請意旨略以：依司法院釋字第六六五號解釋意旨
（抄錄解釋理由書二之第一段、第二段內容），可知重罪並非羈
押之唯一條件，且羈押系（係）最後手段，被告所犯縱為重罪，
如「無逃亡或滅證導致顯難進行追訴、審判或執行之危險」者，
即欠缺羈押之必要。本件被告有固定住居所，於羈押之前，均準
時到庭，且無過犯，無逃匿之虞，似不宜以重罪為唯一理由執行
羈押。再依黃明和之調查筆錄顯示，被告並非真正的大毒梟，當
初警方亟欲逮捕者，另有其人。就被告之犯行而言，毒品之數量
尚非鉅大，經過戒治及羈押，當無再犯之虞。又被告之父於九十
七年十一月二十三日死亡，被告之母識字無多，已高齡八十歲，
需被告照顧，相關遺產亦待被告處理，不可能逃亡。被告願意具
保，並接受限制出境、出海及住居處分，且定期至警察局或派出
所報到，請准予具保停止羈押等語。惟被告所犯販賣第一級毒品
四罪，業經第一審法院判處四個無期徒刑（均褫奪公權終身），
所犯販賣第二級毒品四罪，亦經第一審法院各處有期徒刑十年在
案。被告上訴後，案件尚在原審調查審理中，綜合卷內客觀具體
事證資料，被告「犯罪嫌疑確屬重大」，而「重罪常伴有逃亡、
滅證之高度可能」。故本件有相當理由認為被告於受重刑裁判後
，有逃亡之虞，其羈押之原因尚未消滅，非予羈押不足以確保審
判或將來之執行，仍有繼續羈押之必要。至於對毒品數量非鉅大
之爭執、被告之父已死亡、母識字無多、遺產待處理等情，均非
羈押原因消滅之事由，乃駁回抗告人等具保停止羈押之聲請。抗
告意旨略以：依司法院釋字第六六五號解釋意旨（仍抄錄解釋理
由書二之第一段、第二段內容），可知重罪並非羈押之唯一條件
，且羈押系（係）最後手段，被告所犯縱為重罪，如「無逃亡或
滅證導致顯難進行追訴、審判或執行之危險」者，即欠缺羈押之
必要。本件被告除犯重罪外，究有何逃亡之虞？又被告經依重罪
起訴後，皆準時到庭，且有固定住居所，有何「跡象或情況」可
認為有逃亡之虞？另被告有家累，且已與本案共同被告反目，並
無能力逃亡，何以不能以具保、限制出境、出海及定期至警察局
報到等處分代替羈押？未見原裁定詳細說明，均有理由不備之違
法。請撤銷原裁定，發回原審法院更為裁定云云。惟查：羈押之
目的，在於保全刑事追訴、審判及刑之執行（或預防其反覆實行
）。而羈押之被告，除有刑事訴訟法第一百十四條各款所列：一
、所犯最重本刑為三年以下有期徒刑、拘役或專科罰金之罪；二
、懷胎五月以上或生產後二月未滿；三、現罹疾病，非保外治療
顯難痊癒情形之一者，經具保聲請停止羈押不得駁回外，准許與
否，屬事實審法院得依職權裁量之事項。本件被告所犯販賣第一
級毒品四罪，業經第一審法院判處四個無期徒刑（均褫奪公權終
身），所犯販賣第二級毒品四罪，亦經第一審法院各處有期徒刑
十年在案。被告上訴後，案件尚在原審調查審理中，並無刑事訴
訟法第一百十四條各款所列情形。原審乃審酌卷內客觀具體事證
資料，認被告「犯罪嫌疑確屬重大」，且於受重刑裁判後，有相
當理由認為有逃亡之虞，其羈押之原因仍然存在，尚未消滅，非
予羈押不足以確保審判或將來之執行，仍有繼續羈押之必要，至
於其餘聲請意旨，均非羈押原因消滅之事由，因而駁回抗告人等
具保停止羈押之聲請，已詳為說明，於法尚無違誤。抗告意旨仍
執陳詞，任意指摘原裁定不當，為無理由，應予駁回。
據上論結，應依刑事訴訟法第四百十二條，裁定如主文。
中    華    民    國  九十九  年    六    月    三    日
                      最高法院刑事第六庭
                          審判長法官  謝  俊  雄  
                                法官  陳  世  雄  
                                法官  魏  新  和  
                                法官  徐  文  亮  
                                法官  吳  信  銘  
本件正本證明與原本無異
                                      書  記  官  
中    華    民    國  九十九  年    六    月    七    日
                                                      Ｑ

司法院資訊處製作；財團法人民間司法改革基金會備份。
